【裁判字號】    96,訴,3610
【裁判日期】    970107
【裁判案由】    毒品危害防制條例
【裁判全文】
臺灣高雄地方法院刑事判決              96年度訴字第3610號
公  訴  人  臺灣高雄地方法院檢察署檢察官
被      告  甲○○
上列被告因毒品危害防制條例案件，經檢察官提起公訴（96年度
毒偵字第6690號），經本院改依簡式審判程序，判決如下：
    主  文
甲○○施用第一級毒品，累犯，處有期徒刑玖月，扣案之海洛因
壹包（驗後淨重零點零貳捌公克）沒收銷燬之。
    事  實
一、甲○○前於民國91年間因施用毒品案件，經本院以91年度毒
    聲字第3211號裁定令入戒治處所施以強制戒治，於92年1 月
    8 日出監付保護管束，並於92年6 月11日因保護管束期滿視
    為強制戒治執行完畢，業經臺灣高雄地方法院檢察署檢察官
    於92年6 月17日以92年度戒毒偵字第580 號為不起訴處分確
    定。又因竊盜案件，經本院以91年度訴字第2014號判處有期
    徒刑3 年4 月確定，甫於94年7 月28日假釋出監付保護管束
    ，於95年4 月11日假釋期滿未經撤銷視為執行完畢。詎其猶
    不知戒斷毒品，竟於上開強制戒治執行完畢釋放後5 年內，
    基於施用第一級毒品海洛因之犯意，於96年6 月29日下午8
    時許，在高雄市○○區○○路182 巷8 號3 樓其住處內，將
    海洛因以摻入香菸之方式施用海洛因1 次。嗣於同年7 月1
    日下午7 時35分許，在高雄市○○區○○路200 號前，因交
    通違規為警攔檢盤查，經警當場查獲並扣得海洛因1 包（毛
    重為0.2 公克，驗後淨重0.028 公克），復經甲○○同意採
    尿送驗後呈嗎啡陽性反應，因而查悉上情。
二、案經高雄市政府警察局苓雅分局報請臺灣高雄地方法院檢察
    署檢察官偵查起訴。
    理  由
一、本件被告甲○○所犯為死刑、無期徒刑、最輕本刑為3年以
    上有期徒刑以外之罪，其於準備程序進行中，就被訴事實為
    有罪之陳述，經受命法官告知簡式審判程序之旨，並聽取當
    事人之意見後，經被告同意適用簡式審判程序，本院亦認無
    不得或不宜改依簡式審判程序進行之處，爰依刑事訴訟法第
    273條之1第1項、第284條之1規定，由本院合議庭裁定本件
    由受命法官獨任進行簡式審判程序，合先敘明。
二、上揭事實，業據被告於本院審理時坦承不諱（見本院卷第79
    -80頁）。經查：員警查獲被告後，經採集其尿液檢體（編
    號：F-96407）送請高雄市立凱旋醫院檢驗結果，呈現嗎啡
    之陽性反應，並將扣案白色粉末1包送驗，結果判定呈海洛
    因成分，有高雄市政府警察局苓雅分局凱旋路派出所扣押物
    品目錄表、查獲涉嫌違反毒品危害防制條例案毒品初步檢驗
    報告單、濫用藥物尿液檢體監管記錄表、偵辦煙毒麻藥案件
    嫌疑人尿液採證代碼對照表、高雄市立凱旋醫院96年7月16
    日A00000000號濫用藥物尿液檢驗報告、96年8月13日高市凱
    醫驗字第4637號濫用藥物成品檢驗鑑定書各1紙，及查獲毒
    品照片2張附卷可稽（見警卷第8-9、13-14、21頁，偵查卷
    第13、15頁）。按海洛因於人體內會水解為嗎啡，再循嗎啡
    代謝方式排出體外，業經行政院衛生署80年以056954號函釋
    明確。又按目前常用之尿液嗎啡篩檢方式，包括酵素免疫分
    析法（EIA）、薄層色層分析法（TLC）及放射免疫分析法（
    RIA）。文獻報告中，確實有藥物交叉反應，可在尿液測試
    中產生偽陽性之嗎啡反應。但利用精密的儀器分析，將可排
    除偽陽性之可能，而得到正確的答案。在良好的操作條件下
    ，以氣相層析質譜儀作藥物及其代謝產物之定性及定量分析
    檢驗，幾乎不會有偽陽性反應產生，亦即如尿液中未含有煙
    毒之反應者，即不可能產生因藥物所引起之偽陽性反應，已
    屬週知事實（行政院國軍退除役官兵輔導委員會榮民總醫院
    以83年4月7日（83）北總內字第03059號函、行政院衛生署
    藥物管制藥品管理局92年6月20日管檢字第0920004713號函
    參照）。本件被告之尿液檢體，乃經鑑定機關以酵素免疫分
    析法（EIA）初步檢驗，再利用氣相層析質譜儀（GC/MS）為
    確認檢驗，顯可排除被告因服用藥物導致尿液測試呈偽陽性
    反應之可能。足認被告自白於上開期間施用第一級毒品海洛
    因乙節，確與事實相符，堪認為真。
三、被告甲○○前如事實欄一所述，於91年間因施用毒品案件，
    經本院裁定強制戒治，並於92年6 月11日保護管束期滿視為
    強制戒治執行完畢一節，有臺灣高等法院被告前案紀錄表（
    含入出監資料）可考。足認被告係於受強制戒治執行完畢釋
    放後，5 年內再犯本次施用毒品犯行，自應依法論科。
四、查海洛因係毒品危害防制條例第2條第2項第1款所定之第一
    級毒品。核被告所為，係犯毒品危害防制條例第10條第1項
    之施用第一級毒品罪。其施用第一級毒品海洛因前持有海洛
    因之低度行為，應為施用之高度行為所吸收，不另論罪。又
    被告前如事實欄一所述，因竊盜案件，甫於95年4 月11日假
    釋期滿未經撤銷視為有期徒刑執行完畢，有上開被告前案紀
    錄表在卷可按，其受有期徒刑執行完畢後，5 年內故意再犯
    本件有期徒刑以上之罪，為累犯，應依法加重其刑。爰審酌
    被告經強制戒治執行後，並未戒絕毒品，另再施用毒品，顯
    見其自制力不足，無法擺脫毒品，故應藉由刑罰之執行，以
    收教化之功能，惟念施用毒品本質上係屬戕害自身健康之行
    為，尚未直接危害他人，反社會性之程度應屬較低等一切情
    狀，量處如主文所示之刑。扣案之海洛因1 包（驗後淨重0.
    028公克），屬第一級毒品，已如前述，應依毒品危害防制
    條例第18條第1項前段規定，宣告沒收銷燬之，而該包海洛
    因外包裝袋若需與其內毒品完全析離，需耗費成本過鉅，應
    認其與毒品間已無法析離，而將整體視為海洛因，不問屬於
    犯人與否，併予沒收銷燬。至因鑑驗耗盡之海洛因既已滅失
    ，自無庸再為沒收銷燬之諭知，附此敘明。
五、又公訴意旨認為：被告自96年2 月7 日起至同年6 月29日止
    ，另有反覆多次施用海洛因之犯行，應併予審究。惟按犯罪
    事實應依證據認定之，無證據不得認定犯罪事實；被告之自
    白不得作為有罪判決之唯一證據，仍應調查其他必要之證據
    ，以察其是否與事實相符，刑事訴訟法第154 條第2 項、第
    156 條第2 項分別定有明文。遍查卷附事證，公訴人認被告
    涉及此部分犯嫌，乃係以被告於96年7 月1 日於偵訊中自白
    ，資為唯一之論據，並無其他積極證據資以補強，依刑事訴
    訟法第156 條第2 項之規定，自難認被告此部分自白與事實
    相符，犯罪應屬不能證明，本應依法判處被告無罪，惟公訴
    意旨認該各次犯行與上開論罪部分有實質上一罪關係，爰不
    另為無罪之諭知，附此敘明。
據上論斷，應依刑事訴訟法第273 條之1 第1 項、第299 條第1
項前段，毒品危害防制條例第10條第1項、第18條第1項前段，刑
法第11條、第47條第1 項，判決如主文。
本案經檢察官鄧怡君到庭執行職務
中    華    民    國    97    年    1     月    7     日
                  刑事第一庭    法  官   張琬如
以上正本證明與原本無異。
如不服本判決應於收受本判決後10日內向本院提出上訴書狀，並
應敘述具體理由，如未敘述上訴理由者，應於上訴期間屆滿後20
日內補提理由書狀於本院（均須按他造當事人之人數附繕本）「
切勿逕送上級法院」。
中    華    民    國    97    年    1     月    8     日
                                書記官   劉甄庭
附錄本案論罪科刑法條全文：
毒品危害防制條例第10條第1項
施用第一級毒品者，處6月以上5年以下有期徒刑。


司法院資訊處製作；財團法人民間司法改革基金會備份。
